臺灣彰化地方法院員林簡易庭民事判決  
                                111年度員簡字第132號
原      告  黃國璋  
訴訟代理人  胡宗智律師
被      告  大森樂樂貿易有限公司

兼上一人
法定代理人  林沁樂



上列當事人間請求遷讓房屋等事件，本院於民國111年6月6日言
詞辯論終結，茲判決如下：
    主  文
一、被告林沁樂應將門牌號碼彰化縣○○市○○路○段00號房屋
　  遷讓清空返還予原告。
二、被告林沁樂應給付原告新臺幣332,500元及自民國111年1月1
　  日起至清償日止，按年息百分之5計算之利息；暨自民國111
　  年1月1日起至遷讓清空返還前項房屋止，按月給付新臺幣
　  20,000元予原告。
三、被告大森樂樂貿易有限公司應將該公司營業登記自門牌號碼
　  彰化縣○○市○○路○段00號房屋，辦理遷出登記。
四、訴訟費用新臺幣9,910元由被告負擔。
五、本判決第一項得假執行。但被告如以新臺幣570,200元為原
    告預供擔保，得免為假執行。
六、本判決第二項前段得假執行。但被告如以新臺幣332,500元
    為原告預供擔保，得免為假執行。
七、本判決第二項後段於每月屆期後得假執行。但被告如按月以
    新臺幣20,000元為原告預供擔保，得免為假執行。

    事實及理由
一、被告經合法通知，未於言詞辯論期日到場，核無民事訴訟法
    第386條所列各款情形，爰依原告之聲請，由其一造辯論而
    為判決。
二、原告主張：
（一）訴外人張欣倩前於民國101年1月4日代被告林沁樂與伊簽
      訂房屋租賃契約書，承租伊所有門牌號碼彰化縣○○市○○路
      ○段00號房屋（屬未辦保存登記建物，稅籍編號：0000000
      0000號，下稱系爭房屋），租期自101年1月4日起至102年
      1月3日止，系爭房屋實際上均由被告林沁樂使用，102年1
      月4日至108年1月10日間雖未再以書面簽約，然均由被告
      林沁樂使用並繳納租金。嗣被告林沁樂再於108年1月11日
      向伊承租系爭房屋並簽訂房屋租賃契約書（下稱系爭租約
      ），租期自108年1月1日起至110年12月31日止，約定每月
      租金新臺幣（下同）20,000元、於各月5日前繳納，另約
      定擔保金（即押租金）30,000元，及按月繳交附加擔保金
      2,500元，累計至期滿為120,000元，於系爭租約期限屆滿
      時，由伊無息退還，水電費則由被告林沁樂負擔。
（二）詎被告林沁樂僅繳納自108年1月起至109年4月止共16個月
      之租金及附加擔保金37,500元，即未依約繳納租金、附加
      擔保金，也未曾繳納水電費。系爭租約租期已於110年12
      月31日屆滿，此期間經伊多次催討欠款，被告林沁樂均一
      再推諉，未予繳納，嗣後更是遍尋無人，且將雜物遺置於
      系爭房屋。
（三）因被告林沁樂現仍繼續占有使用系爭房屋，惟系爭租約租
      期已經屆滿，且經伊以LINE通訊方式向被告林沁樂表明房
      租不能拖，要給錢，不然就要搬等語，伊已表達反對續租
      之意，是其自應將系爭房屋遷讓返還予原告。又被告林沁
      樂積欠原告有關系爭房屋自109年5月份至110年12月份之
      租金共400,000元，扣抵其之前已繳之（附隨）擔保金
　　　37,500元，被告林沁樂計應給付原告之欠租金額為332,50
      0元（計算式：400,000－37,500＝332,500）；另被告林沁
      樂亦應自系爭租約終止之翌日即111年1月1日起，至遷讓
      清空返還系爭房屋予原告之日止，此段無權占有期間，按
      月給付原告相當於租金之不當得利每月20,000元。又被告
      林沁樂提供系爭房屋供被告大森樂樂貿易有限公司（公司
      統一編號：00000000號，下稱被告大森公司）作為營業登
      記使用，因被告林沁樂對於系爭房屋已無合法占用權源，
      被告大森公司設立於系爭房屋之公司營業登記迄未辦理遷
      出，對於原告就系爭房屋之所有權亦有妨害，爰依租賃契
      約、民法第767條第1項中段規定及不當得利之法律關係提
      起本件訴訟等語。並聲明：請求判如主文第一、二、三項
      所示。
三、被告未於言詞辯論期日到場，亦未提出書狀作何聲明或陳
　　述。
四、得心證之理由：
（一）原告主張上開事實，業據提出公證書、房屋租賃契約書、
      租金水電費積欠統計表、經濟部商工登記資料查詢、房屋
      稅籍證明書、經濟部函、有限公司變更登記表、戶籍謄本
      、LINE通訊對話截圖、房屋現況照片等件（部分為影本）
      為證，且被告已於相當時期受合法之通知，而於言詞辯論
      期日不到場，亦未提出準備書狀爭執，本院斟酌本件證據
      調查及辯論結果，堪認原告主張之事實為真。
（二）按租賃定有期限者，其租賃關係，於期限屆滿時消滅；承
      租人於租賃關係終止後，應返還租賃物，民法第450條第1
      項、第455條前段分別定有明文。查系爭租約之租期已於1
      10年12月31日屆滿，兩造並無契約更新，或以不定期限繼
      續契約之情形，則兩造租賃關係即已消滅，是原告請求被
      告應將系爭房屋遷讓清空返還予原告，即屬有據。又被告
      林沁樂未依約定日期，支付租金，則原告請求其給付所積
      欠自109年5月1日至110年12月31日之20個月租金共400,00
      0元及自111年1月1日起至清償日止，按年息百分之5計算
      之利息，揆之民法第439條前段、第229條第1項之規定，
      亦屬有據。
（三）按無法律上之原因而受利益，致他人受有損害，應返還其
      利益，民法第179條前段定有明文。又無權占有他人之土
      地，可能獲得相當於租金之利益，為社會通常之觀念，故
      如無權占有他人之房屋，加害人應返還之不當得利之範圍
      ，為相當於租金之利益。查系爭租約租期既已屆滿，則被
      告於租賃關係消滅後，仍拒不遷讓並繼續占用系爭房屋，
      即屬無法律上之原因而受利益，則原告請求被告應自租期
      屆滿之翌日即111年1月1日起至返還系爭房屋之日止，按
      月給付相當於租金之不當利益20,000元予原告，自有理由
      。
 (四）末按所有人對於無權占有或侵奪其所有物者，得請求返還
      之；對於妨害其所有權者，得請求除去之；有妨害其所有
      權之虞者，得請求防止之，民法第767條第1項定有明文。
      查被告林沁樂前與原告訂立系爭租約承租系爭房屋，並提
      供予被告大森公司作為營業登記使用，現今被告林沁樂因
      租約期滿對於系爭房屋已無合法占用權源，然被告大森公
      司設立於系爭房屋之公司營業登記仍未辦理遷出，對於原
      告就系爭房屋所有權之圓滿行使狀態，自屬有所妨害。從
      而，原告依民法第767條第1項中段之規定，訴請被告大森
      公司應將該公司營業登記自系爭房屋，辦理遷出登記，自
      有理由。
五、綜上所述，原告依系爭租約、民法第767條第1項中段規定及
    不當得利之法律關係，分別請求被告林沁樂遷讓返還系爭房
    屋予原告，並給付原告332,500元及自111年1月1日起至清償
    日止，按年息百分之5計算之利息；暨自民國111年1月1日起
    至遷讓清空返還前項房屋止，按月給付20,000元予原告；被
    告大森公司應將該公司營業登記自系爭房屋辦理遷出登記，
    均有理由，應予准許。
六、本件如判決主文第一、二項所示係就民事訴訟法第427條訴
    訟適用簡易程序所為被告敗訴之判決，依同法第389條第1項
    第3款規定，應依職權宣告假執行，並依同法第392條第2項
    規定，依職權宣告被告如預供相當擔保，得免為假執行。至
    於判決主文第三項所示固係適用簡易程序訴訟所為被告敗訴
    之判決，惟核其內容係命被告為一定之意思表示，依強制執
    行法第130條第1項規定，於判決確定時，視為其已為意思表
    示，性質上不宜假執行，自不予依職權宣告假執行，附此敘
    明。
七、訴訟費用負擔之依據：民事訴訟法第78條。
中　　華　　民　　國   111    年    6    月    20    日
                  員林簡易庭  法官  簡燕子
以上正本係照原本作成。
如不服本判決，須於判決送達後20日內，向本院提出上訴狀。（
須按他造當事人之人數附繕本）。如委任律師提起上訴者，應一
併繳納上訴審裁判費。
中　　華　　民　　國   111    年    6    月    20    日
                              書記官 楊筱惠
　　　　　　　　　　　　　　　
附錄法條：
民法第439條前段、第229條第1項、強制執行法第130條第1項。

民法第439條前段
承租人應依約定日期，支付租金；無約定者，依習慣；無約定亦
無習慣者，應於租賃期滿時支付之。

民法第229條第1項
給付有確定期限者，債務人自期限屆滿時起，負遲延責任。

強制執行法第130條第1項
命債務人為一定之意思表示之判決確定或其他與確定判決有同一
效力之執行名義成立者，視為自其確定或成立時，債務人已為意
思表示。